【裁判字號】    99,交簡上,104
【裁判日期】    990924
【裁判案由】    公共危險
【裁判全文】
臺灣臺北地方法院刑事判決           99年度交簡上字第104號
公  訴  人  臺灣臺北地方法院檢察署檢察官
上  訴  人
即  被  告  甲○○
上列上訴人即被告因公共危險案件，不服本院臺北簡易庭中華民
國99年4月20日98年度北交簡字第1792號第一審判決（聲請簡易
判決處刑案號：98年度偵字第23461號），提起上訴，本院判決
如下：
    主  文
上訴駁回。
    事  實
一、甲○○明知於飲酒後會出現反應較慢、感覺減低、影響駕駛
    之狀況，飲酒後駕車較未飲酒時易肇事而生危險，於96年5
    月3日晚間18時至21時許，在臺北縣板橋市○○路某處，與
    朋友飲用啤酒後，已達飲用酒類不能安全駕駛動力交通工具
    之程度，猶在飲酒後駕駛車牌號碼CW-2468號自用小客車行
    駛於臺北縣市供公眾使用之道路上，足生人車往來之危險。
    嗣於同日晚間23時7分許，為警在臺北市萬華區○○○路與
    忠孝西路口攔檢，於同日晚間23時9分許在上處測得其呼氣
    所含酒精濃度值達每公升0.69毫克，而查知上情。
二、案經臺北市政府警察局萬華分局報請臺灣臺北地方法院檢察
    署檢察官偵查聲請簡易判決處刑。
    理  由
一、程序方面：
  (一)關於證人王奕壬於偵查中向檢察官所為供述部分：按刑事被
    告詰問證人之權利，係憲法所保障之基本人權及訴訟權基本
    內容之一，不容任意剝奪；其於現行刑事訴訟制度之設計，
    則以刑事訴訟法第166條以降規定之交互詰問為實踐，藉賦
    予當事人在公判庭當面輪流盤問證人，以求發見真實之機會
    ，而辯明供述證據之真偽。然此項詰問規定，屬於人證之調
    查，與刑事訴訟法第164條規定證物應提示辨認或告以文書
    要旨，第165條所定筆錄文書應宣讀（交付閱覽）或告以要
    旨等物證之調查，同屬調查證據程序之一環。偵查中檢察官
    為蒐集被告犯罪證據，訊問證人旨在確認被告嫌疑之有無及
    內容，與審判期日透過當事人之攻防，調查證人以認定事實
    之性質及目的有別。偵查中訊問證人，法無明文必須傳喚被
    告使之得以在場；刑事訴訟法第248條第1項前段雖規定「如
    被告在場者，被告得親自詰問」，事實上亦難期被告有於偵
    查中行使詰問權之機會。此項未經被告詰問之被告以外之人
    於偵查中向檢察官所為之陳述，被告於審判中非不得放棄對
    原供述人之反對詰問權，刑事訴訟法第288條第2項前段規定
    「審判長對於準備程序中當事人不爭執之被告以外人之陳述
    ，得僅以宣讀或告以要旨代之」，即明斯旨。從而，該未經
    被告詰問之被告以外之人於偵查中向檢察官所為之陳述，除
    顯有不可信之情況者外，依刑事訴訟法第159條之1第2項規
    定，係屬有證據能力，但為未經完足調查之證據。當事人於
    詰問權既有處分之權能，則此項詰問權之欠缺，非不得於審
    判中由被告行使以補正，而完足為經合法調查之證據。此有
    最高法院96年度台上字第1870號判決可供參照。就被告爭執
    證人王奕壬於偵查中向檢察官所為證述內容，業經其以證人
    身分具結在卷，合於法定要件，且現階段刑事訴訟法規定檢
    察官代表國家偵查犯罪、實施公訴，依法其有訊問證人之權
    ，證人且須具結，而實務運作時，偵查中檢察官向被告以外
    之人所取得之陳述，原則上均能遵守法律規定，不致違法取
    供，其可信性極高，復查無顯有不可信之情況，依刑事訴訟
    法第159條之1第2項規定，乃屬傳聞證據之例外情形，均有
    證據能力。
  (二)此外，本件判決後開所示之被告以外之人於審判外之陳述或
    書面陳述，固均屬傳聞證據，惟被告於原審及本院對之證據
    能力均不爭執。本院審酌此等證據資料製作時之情況，尚查
    無違法不當及證明力明顯過低之瑕疵，亦認為以之作為證據
    應屬適當，爰逕依刑事訴訟法第159條之5規定，認均例外有
    證據能力。
二、訊據上訴人即被告甲○○固不諱言有於96年5月3日晚間飲酒
    後駕車，及於同日晚間23時9分許為警測得其呼氣酒精濃度
    為每公升0.69毫克等事實，惟矢口否認有酒後不能安全駕車
    犯行，辯稱：其於警局進行繪製同心圓線圖、直路行走及單
    腳站立等生理平衡檢測均正常，足以證實其確無醉意，不致
    因此影響駕駛判斷力，不可能發生公共危險，應係酒測器有
    異，或上訴人體質不因超過酒測值而有不能安全駕駛之情形
    ，本案應不該當刑法第185條之3之構成要件，為此請求撤銷
    原判決，改判上訴人無罪；退萬步言，縱認上訴人有罪，本
    案是否有中華民國九十六年罪犯減刑條例之適用，亦請鈞院
    審酌云云。惟查：
  (一)本件被告經警以酒精測試器檢測其呼氣酒精濃度達每公升
    0.69毫克乙節，有呼氣酒精濃度檢定值紀錄表一紙附卷可稽
    （見偵查卷第10頁）。且本件酒測器係於96年3月9日經檢定
    合格，其有效期間為1年或使用次數1,000次以上內，有經濟
    部標準檢驗局出具之合格證書在卷足憑（見偵查卷第33、34
    頁），而本件酒測之日期為96年5月3日，該酒測器使用次數
    為第54次，均在有效條件內，且於被告前後各4位檢測者，
    均未質疑酒測值準確性，亦有臺北市政府警察局交通警察大
    隊99年6月29日北市警交大執字第099 31604900號函及所附
    案號50至58號酒精濃度測定紀錄表在卷可按（見本院卷第44
    至48頁）。是被告空口質疑酒測器之準確性，顯不足採。
  (二)又被告為警查獲前，在到達上開臨檢點前即先靠邊停車，經
    警指揮而繼續往前行駛，但被告並未依警員指示在受測點停
    車，於通過受測點後猶慢慢往前行，且被告停車受檢搖下車
    窗後，警員即聞到其身上酒味，因而對被告實施呼氣酒精濃
    度測試，並於刑法第185條之3案件測試觀察紀錄表勾選「被
    告對員警指揮及交通號誌無反應或遲緩，駕駛判斷力，顯然
    欠佳」等情，業據證人即實施酒測警員王奕壬於檢察官訊問
    及本院審理時具結證述在卷，復有刑法第185條之3案件測試
    觀察紀錄表1份附卷可憑（見偵查卷第12頁）。又被告為警
    查獲後，經警命其作直線行走10公尺、兩臂平伸抬頭轉圈、
    金雞獨立30秒等平衡動作時雖正常，惟被告在兩個圓圈內所
    畫同心圓明顯扭曲，未平均在兩個圓圈之間，有生理平衡檢
    測表在卷可按（見偵查卷第13頁），是被告之平衡能力顯已
    受酒精影響，而不能安全駕駛甚明。
  (三)按酒精使用後對人體之影響，除造成自主神經系統亢奮，與
    認知功能之暫時性缺損外，與駕駛能力有關者，為對於移動
    景物的追蹤能力、經強光照射後恢復視力，及監視四周的注
    意力等，而此3種能力在夜間駕車尤其重要，許多人飲酒後
    因沒有可自覺的生理反應，以致腦部功能已缺損而仍不自知
    照常開車，此乃許多酒後駕車造成意外事故之主因之一，此
    為刑法第185條之3之立法理由。又法務部於85年5月10日邀
    集相關專業機構召開「研商訂定刑法第185條之3服用毒品、
    麻醉藥品、酒類或其他相類之物，不能安全駕駛交通動力工
    具之認定標準」會議，其結論認：該條係抽象危險犯，不以
    發生具體危險為必要，參考德國、美國之認定標準，對於酒
    精濃度呼氣已達每公升0.55毫克(0.55mg/L)或血液濃度達零
    點11%以上，肇事率為一般正常人之十倍，認為已達「不能
    安全駕駛」之標準；至於上揭數值以下之行為，如輔以其他
    客觀事實得作為「不能安全駕駛」之判斷時，亦應依刑法第
    185條之3之規定移送法辦處以刑罰等語，有法務部88年5月
    17日法規決字第0129219號函在卷可稽。由此函文可知，
    酒精濃度呼氣達0.55mg/L），係檢察機關作為判斷行為人是
    否已達不能安全駕駛程度之原則性標準，低於上揭數值者，
    則應依具體個案，衡量行為人駕車時飲用酒類之程度，並參
    考行為人當時受酒精影響之精神狀態、駕駛、操控車輛能力
    等情形，以作為判定行為人是否符合「不能安全駕駛」要件
    之依據。是以刑法上所謂「服用酒類不能安全駕駛動力交通
    工具」，觀察重點在於酒精對駕駛人在交通工具高速動力運
    轉狀況下維持身心整體應變能力之影響，如果根據通常生活
    上之客觀經驗已不能確保駕駛人穩定而有效地操控動力交通
    工具，自屬法律所要規範之對象，與駕駛人有無喝醉、神智
    是否清楚均無必然關連。而醫學文獻上認吐氣所含酒精濃度
    達每公升0.25毫克者，有輕度協調功能降低之現象；每公升
    達0.5毫克者，有反應較慢、感覺減低、影響駕駛之現象；
    每公升達0.75毫克者，有思考改變、個性行為改變之現象；
    每公升達1.0毫克者，有步態不穩、噁心想吐、精神混惑不
    清晰之現象，此有行政院國軍退除役官兵輔導委員會臺北榮
    民總醫院88年8月5日（88）北總內字第26868號函及附件可
    按。查本件被告於前述時、地，酒後駕車之事實，為其供認
    在卷，被告為警欄檢測得其吐氣之酒精濃度尚達每公升0.69
    克，有上開酒精呼氣濃度測定紀錄表1紙在卷可稽，故依其
    於本院審理時是認在被告警查獲前，已酒後駕車10多公里（
    即自板橋至案發地點）之事實，則在被查獲前被告呼氣之酒
    精濃度顯然高於每公升0.69毫克以上甚明，揆諸前開說明，
    其駕駛能力、心理行為已受到如前所述之影響，且被告為警
    查獲後，經警命其作直線行走10公尺、兩臂平伸抬頭轉圈、
    金雞獨立30秒等平衡動作時雖正常，惟其所繪同心圓圈圖明
    顯扭曲，已如上述，堪認被告之平衡能力顯已受酒精影響，
    而不能安全駕駛甚明。綜上研判，被告於酒後駕駛汽車上路
    時確實已達不能安全駕駛動力交通工具之程度。綜上所述，
    被告之生理狀況已受酒精相當程度之影響，注意力及反應能
    力降低，足認被告為警查獲當時已達不能安全駕駛之程度，
    被告所辯神智清楚云云，自無可採。至被告於本院聲請傳喚
    其妻，以資證明本案發生之經過，然依前開所述各情，此部
    分事證已臻明確，本院認無傳喚之必要，附此敘明。本案事
    證明確，被告犯行洵堪認定，應予依法論科。
三、按行為後法律有變更者，適用行為時之法律。但行為後之法
    律有利於行為人者，適用最有利於行為人之法律，刑法第2
    條第1項定有明文。查被告行為後，刑法第185條之3規定業
    於97年1月2日修正公布，並自同月4日起生效施行，修正前
    該條規定之法定刑係「1年以下有期徒刑、拘役或3萬元以下
    罰金」，其中罰金刑部分，依刑法施行法第1條之1第1項、
    第2項但書之規定，其最高額度為新臺幣9萬元；而新法即修
    正後現行刑法第185條之3係規定之法定刑為「1年以下有期
    徒刑、拘役或科或併科15萬元以下罰金」，比較修正前後之
    刑法第185條之3條文，被告行為後（即修正後刑法）之規定
    並未較有利於被告，故應適用修正前之規定，合先敘明。
四、核被告所為，係犯修正前刑法第185條之3服用酒類，致不能
    安全駕駛動力交通工具而駕駛罪。聲請簡易判決處刑書漏未
    比較新舊法，逕認被告涉犯刑法第185條之3之罪，容有誤會
    ，應予更正。原審詳查後，認被告犯行明確，援引修正前刑
    法第185條之3、刑法第2條第1項前段、第42條第3項前段，
    刑法施行法第1條之1第1項、第2項但書之規定，並審酌被告
    犯罪之動機、目的、手段、所造成之危害、其素行、生活狀
    況及智識程度等一切情狀，量處罰金新臺幣5萬4,000元，並
    諭知易服勞役之折算標準，核原審認事用法，均無違誤，量
    刑亦屬妥適。又本件犯罪行為發生在96年4月24日以後，自
    無中華民國九十六年罪犯減刑條例之適用，併此敘明。被告
    上訴否認犯罪，指摘原判決不當，為無理由，應予駁回。
據上論斷，應依刑事訴訟法第455條之1第1項、第3項、第368條
，判決如主文。
本案經檢察官柯木聯到庭執行職務
中    華    民    國    99    年    9     月    24    日
                  刑事第十二庭  審判長法  官  李英豪
                                      法  官  曾正龍
                                      法  官  陳慧萍
以上正本證明與原本無異。
如不服本判決應於收受送達後10日內向本院提出上訴書狀，並應
敘述具體理由；其未敘述上訴理由者，應於上訴期間屆滿後20日
內向本院補提理由書（均須按他造當事人之人數附繕本）「切勿
逕送上級法院」。
                                      書記官  黃慧怡
中    華    民    國    99    年    9     月    24    日
附錄本案論罪科刑法條：
中華民國刑法第185條之3
服用毒品、麻醉藥品、酒類或其他相類之物，不能安全駕駛動力
交通工具而駕駛者，處1年以下有期徒刑、拘役或3萬元以下罰金
。

司法院資訊處製作；財團法人民間司法改革基金會備份。
